【裁判字號】    99,交聲,84
【裁判日期】    990531
【裁判案由】    違反道路交通管理處罰條例聲明異議
【裁判全文】
臺灣苗栗地方法院交通事件裁定          99年度交聲字第84號
原處分機關  交通部公路總局新竹區監理所苗栗監理站
異  議  人
即受處分人  甲○○
上列異議人即受處分人因違反道路交通管理處罰條例案件，對於
交通部公路總局新竹區監理所苗栗監理站於民國99年2 月22日所
為之竹監苗字第裁00-000000000號處分（原舉發案號：竹市警交
字第E00000000 號、苗縣警交字第F00000000 號），聲明異議，
本院裁定如下：
    主  文
原處分撤銷。
    理  由
一、原處分意旨略以：異議人即受處分人甲○○分別於民國98年
    10月24日12時47分許，駕駛車牌號碼869-TU號自用曳引車行
    經新竹市○○○路、香山聯絡道，為新竹市警察局第三分局
    朝山派出所警員掣開竹市警交字第E00000000 號違規通知單
    舉發「闖紅燈（東向西）」違規，及於99年2 月5 日15時30
    分許，駕駛車牌號碼H2-7567 號自用小客車行經苗栗市○○
    路○○道口處，為苗栗縣警察局苗栗分局警掣開苗縣警交字
    第F00000000 號違規通知單舉發「闖紅燈（左轉）」違規；
    異議人因上揭違規行為已達在6 個月內違規記點共達6 點以
    上，本站爰依據汽車記點查詢報表資料及道路交通管理處罰
    條例第63條第3 項之規定，於99年2 月22日掣開竹監苗字第
    裁00-000000000號裁決書，裁處異議人吊扣駕駛執照1 個月
    ，並應接受道路交通安全講習，原處分並無不法等語。
二、異議意旨略以：異議人違規受吊扣駕照處分，但違規時係開
    小客車，而異議人之駕照為職業聯結車駕照，道路交通管理
    處罰條例第68條業已修正，原條文將違法或規駕駛人所持有
    各級車類之駕駛執照一併吊扣或吊銷，失之過酷，影響人民
    工作及生活甚鉅，請求法官准予吊扣異議人之自用小客車駕
    照云云。
三、按汽車駕駛人，行經有燈光號誌管制之交岔路口闖紅燈者，
    處新臺幣1,800 元以上5,400 元以下罰鍰，並記違規點數3
    點；汽車駕駛人在6 個月內，違規記點共達6 點以上者，吊
    扣駕駛執照1 個月，並應接受道路交通安全講習，道路交通
    管理處罰條例第53條第1 項、第63條第1 項第3 款、第3 項
    、第24條第1 項第5 款分別定有明文。次按違反本條例之行
    為，由下列機關處罰之：一、第12條至第68條由公路主管機
    關處罰。本條例所定罰鍰之處罰，受處罰人接獲違反道路交
    通管理事件通知單後，於15日內得不經裁決，逕依第92條第
    3 項之罰鍰基準規定，向指定之處所繳納結案。道路交通管
    理處罰條例第8 條第1 項第1 款、第9 條第1 項前段亦有明
    文規定。再依道路交通違規罰鍰自動繳納須知第6 點之規定
    ：違反道路交通管理事件之行為人依第2 點至第4 點之方式
    繳納罰鍰者，如違規行為依道路交通管理處罰條例第63條之
    規定應予記點或依道路交通安全講習辦法之規定應接受講習
    者，由有關機關另行依規定處理。違反道路交通管理事件統
    一裁罰基準及處理細則第48條第3 項、第47條復規定：「前
    2 項違反行為，依法規應併執行罰鍰及其他處分者，處罰機
    關於收到其繳納之罰鍰後，應逕行裁決該其他處分，並於裁
    決書處罰主文註明罰鍰已收繳，送達受處分人。」、「汽車
    所有人、駕駛人違反道路交通管理事件，依本條例第63條至
    第68條規定，對於汽車重領牌照限制，及汽車違規紀錄、駕
    駛人違規記點或有重考駕駛執照限制者，處罰機關應併引用
    該法條規定裁決之。」從而，汽車駕駛人違反道路交通管理
    處罰條例規定，得於接獲通知單後，不經裁決向指定之處所
    ，逕依裁罰基準執行並自動繳納罰鍰結案；惟若依同條例第
    63條至第68條規定並應予違規記點或吊扣駕照等其他處分者
    ，公路主管機關仍應於收到繳納之罰鍰後，逕行裁決其他處
    分，並送達於受處分人，方屬適法。
四、經查：
(一)、異議人甲○○分別於98年10月24日12時47分許，駕駛車牌號
    碼869-TU號自用曳引車行經新竹市○○○路、香山聯絡道，
    為新竹市警察局第三分局朝山派出所警員掣開竹市警交字第
    E00000000 號違規通知單舉發「闖紅燈（東向西）」違規，
    及於99年2 月5 日15時30分許，駕駛車牌號碼H2-7567 號自
    用小客車行經苗栗市○○路○○道口處，為苗栗縣警察局苗
    栗分局警掣開苗縣警交字第F00000000 號違規通知單舉發「
    闖紅燈（左轉）」違規乙節，為異議人所不爭執，且已繳納
    罰鍰結案，而原處分機關以異議人有「在6 個月內駕照違規
    記點共達6 點以上」之違規事實，於99年2 月22日掣開竹監
    苗字第裁00-000000000號裁決書，裁處異議人吊扣駕駛執照
    1 個月，並應接受道路交通安全講習等情，有新竹市警察局
    竹市警交字第E00000000 號、苗栗縣警察局苗縣警交字第F0
    0000000 號舉發違反道路交通管理事件通知單、竹監苗字第
    裁00-000000000號裁決書及汽車記點查詢報表各1 份在卷可
    稽，堪予認定。
(二)、惟按違規記點除警告之效果外，依道路交通管理處罰條例第
    63條之規定，於一定期間內達一定點數之時，亦將依情節輕
    重吊扣或吊銷駕駛人之駕駛執照，對駕駛人而言具不利益之
    結果，依行政罰法第2 條第4 款之規定，屬具警告性處分之
    裁罰性不利處分，自應經裁處程序以定之，而不能僅以行政
    機關內部作業登記之方式行之。蓋違規記點既屬不利益行政
    處分之一種，其性質與其他罰鍰、吊扣或吊銷駕駛執照等不
    利益行政處分無異，自應對受處分人明確宣示，俾使受處分
    人得以知悉所受處分內容，並得為不服之行政救濟（即道路
    交通管理處罰條例所定之聲明異議）；如僅以內部登記方式
    為之，不僅因受處分人未受明確諭知而失其警告效果，於受
    處分人行政救濟之權利行使亦因而受妨害。再就實定法而言
    ，違反道路交通管理事件裁決書處罰主文欄應依基準表記明
    處罰種類，違反道路交通管理事件統一裁罰基準及處理細則
    第43條第2 項第3 款亦有明確規定，是以違規記點處分依法
    應經裁決，當無疑義。
(三)、又違反道路交通管理事件統一裁罰基準及處理細則第41條第
    1 項固規定：「本條例所定罰鍰之處罰事件已依限期到案，
    除有繼續調查必要外，其有下列情形之一者，得不經裁決逕
    依基準表期限內自動繳納之規定收繳罰鍰結案：一、行為人
    對舉發事實承認無訛。二、行為人委託他人到案接受處罰。
    」，於此情況下處罰機關對於依法應為罰鍰處分之處罰事限
    得例外不為裁決，惟上開法條已明文揭示此僅限於「本條例
    所定罰鍰之處罰事件」，則道路交通管理處罰條例所定其他
    吊扣駕照、吊銷駕照及違規記點等處罰自無適用上開規定之
    餘地。況同處理細則第41條第4 項尚明文規定：「處罰機關
    對於非屬第一項情形之案件，或行為人到案陳述不服舉發者
    ，應使用違反道路交通管理事件裁決書裁決之。」是以對於
    不屬罰鍰處罰事件之違規記點處罰事件，無論受處分人就同
    一違規行為所應處之罰鍰部分是否依法自動繳納，處罰機關
    就違規記點處分之部分，仍應循據上開規定一律以裁決書裁
    處之。再按違規記點、記次資料包括違規駕駛人執照號碼、
    駕照種類、姓名、車牌號碼、汽車所有人姓名、違規條款、
    點數、次數、違規日期、裁罰日期、裁罰單位、舉發單位代
    號、舉發單編號、鍵入員代號等，並應由處理之交通裁決單
    位輸入公路監理資訊系統，道路交通駕駛人違規記點及汽車
    違規紀錄作業處理要點第5 點亦規定甚明。
(四)、本件異議人於上揭時、地分別因闖紅燈、紅燈左轉之違規行
    為，為警掣單舉發，罰鍰部分經異議人依法自動繳納後，原
    處分機關即均逕予結案，並未就違規記點部分另以裁決書裁
    決等情，此有汽車記點查詢報表影本及本院99年5 月25日公
    務電話紀錄表等各1份在卷可稽（見本院卷第7、33頁），足
    見在原處分機關為本件吊扣駕駛執照1個月及應接受道路交
    通安全講習之裁決處分前，異議人並未經處罰機關依上開道
    路交通管理處罰條例之規定以裁決書裁處違規記點處分之紀
    錄，原處分機關亦未依道路交通駕駛人違規記點及汽車違規
    紀錄作業處理要點第5 點規定於本件裁決時註明駕照種類等
    ，於法自有未符。從而，原處分機關在未依法裁處違規記點
    而使之生效之前，逕為異議人吊扣駕照1 個月之處分，容非
    適法，此部分之裁決處分應予撤銷，由原處分機關另為適法
    之處理。
五、綜上所述，本件原處分機關所為上開交通裁決，既存有如上
    疵議，應由本院裁定將原處分撤銷，並諭知由原處分機關查
    明後，依法另為妥適之處理，以資適法。
六、據上論斷，應依道路交通管理處罰條例第87條第2 項，道路
    交通案件處理辦法第20條前段，裁定如主文。
中    華    民    國    99    年    5     月    31    日
                  交通法庭  法  官  周靜妮
以上正本與原本無異。
如不服本裁定應於送達後5 日內向本院提出抗告狀。
                            書記官  巫  穎
中    華    民    國    99    年    5     月    31    日

司法院資訊處製作；財團法人民間司法改革基金會備份。
